【裁判字號】    98,易,104
【裁判日期】    980512
【裁判案由】    偽造文書
【裁判全文】
臺灣花蓮地方法院刑事判決                98年度易字第104號
公  訴  人  臺灣花蓮地方法院檢察署檢察官
被      告  乙○○  41歲民.
                    （現收容於內政部入出國及移民署宜蘭收
上列被告因偽造文書案件，經檢察官提起公訴（98年度偵緝字第
85號），被告於準備程序中為有罪之陳述，本院合議庭裁定由受
命法官獨任進行簡式審判程序，判決如下：
    主  文
乙○○共同連續行使明知為不實之事項，而使公務員登載於職務
上所掌之公文書，足以生損害於公眾，處有期徒刑陸月，如易科
罰金，以銀元佰元即新臺幣玖佰元折算壹日，減為有期徒刑
月，如易科罰金，以銀元佰元即新臺幣玖佰元折算壹日；又共
同行使明知為不實之事項，而使公務員登載於職務上所掌之公文
書，足以生損害於公眾，處有期徒刑伍月，如易科罰金，以新臺
幣壹仟元折算壹日。應執行有期徒刑陸月，如易科罰金，以銀元
佰元即新臺幣玖佰元折算壹日。緩刑肆年。
    事  實
一、乙○○為大陸地區女子，與甲○○（業經本院以97年度訴字
    第484號判決判處有期徒刑2年，緩刑5 年確定）並無結婚之
    真意，因乙○○欲以辦理假結婚之方式取得不實探親名義，
    非法進入臺灣地區工作賺取金錢，遂經由真實姓名、年籍均
    不詳、綽號「阿濱」之成年男子媒介，以免費出國旅遊及新
    臺幣6 萬元之代價招攬甲○○至大陸地區與乙○○辦理結婚
    手續。(一)乙○○與甲○○、「阿濱」共同基於行使使公務員
    登載不實公文書之概括犯意聯絡，先於民國92年4月29 日甲
    ○○與「阿濱」搭機前往大陸地區福建省福州市，於同年 6
    月9 日，乙○○與甲○○在欠缺結婚真意之情形下，在大陸
    福建省福州市公證處辦理結婚及取得結婚證明書、公證書，
    而取得形式上之配偶身份。甲○○隨即於同年6月23 日返臺
    ，並持上揭公證書前往財團法人海峽交流基金會辦理認證證
    明，於同年7月3日持上開福建省福州市公證處所出具之結婚
    公證書，前往花蓮縣壽豐鄉戶政事務所，填具內容不實之結
    婚登記申請書辦理結婚登記，使不知情之承辦公務員將此不
    實事項登載於其職務上所掌之戶籍登記簿、戶口名簿及國民
    身分證等公文書，足生損害於戶政機關對戶籍管理之正確性
    。嗣於同年7月10 日甲○○以夫妻團聚為名，持上揭登載不
    實之公文書至花蓮縣警察局吉安分局壽豐分駐所，填具大陸
    地區人民進入臺灣地區保證書，辦理對保手續，經員警實質
    審查後准予對保後，於同年7月24 日，委託不知情之黃建臺
    持前開登載不實之戶籍登記資料，以乙○○為其配偶之不實
    事由，至內政部警政署入出境管理局（現改為內政部入出國
    及移民署，以下仍簡稱境管局）填具「大陸地區人民進入臺
    灣地區旅行證申請書」，申請乙○○來臺探親，而行使上開
    登載不實之戶籍登記資料，使境管局承辦人員經實質審查後
    核發乙○○中華民國臺灣地區旅行證，准乙○○入境臺灣。
    乙○○遂於95年2月13 日持上開不實之大陸地區人民進入臺
    灣地區旅行證非法進入臺灣，來臺灣後，隨即離開甲○○住
    處至臺灣各地打工。嗣又於94年6月13 日，由甲○○再持上
    揭登載不實之結婚事項之戶籍謄本、國民身分證等公文書至
    花蓮縣警察局吉安分局壽豐分駐所，填具大陸地區人民進入
    臺灣地區保證書，經員警實質審查後准予對保，於94年6月2
    4 日委託不知情之黃建臺持前開登載不實之戶籍登記資料，
    以乙○○為其配偶之不實事由，至境管局填具「大陸地區人
    民在臺灣地區居留申請書」，申請乙○○來臺依親居留，行
    使上開登載不實之戶籍登記資料，使境管局承辦人員實質審
    查後准予核發乙○○入境加簽，准乙○○入境臺灣，乙○○
    遂於96年3月10 日持上開大陸地區人民進入臺灣地區旅行證
    非法進入臺灣地區後，隨即離開甲○○住處至臺灣各地打工
    。(二)乙○○與甲○○、「阿濱」另基於行使使公務員登載不
    實公文書之犯意聯絡，於97年1月8日、97年1月22 日由乙○
    ○持前開登載不實之戶籍登記資料，以乙○○為甲○○配偶
    之不實事由，至境管局填具「中華民國臺灣地區入出境許可
    證」申請書，申請延長乙○○來臺依親居留證延長及加簽，
    行使上開登載不實之戶籍登記資料，使境管局承辦人員實質
    審查後未發現虛偽，准以加簽，乙○○遂於97年2月27 日非
    法進入臺灣，來臺灣後，隨即又離開甲○○住處至臺灣各地
    打工。嗣經警循線查悉上情。
二、案經花蓮縣警察局鳳林分局報請臺灣花蓮地方法院檢察署檢
    察官偵查起訴。
    理  由
一、上開犯罪事實，業據被告乙○○於本院審理時坦承不諱，核
    與證人甲○○所證述之情節相符。此外，復有入出國日期證
    明書2份、大陸地區人民進入臺灣地區保證書2份、大陸地區
    人民進入臺灣地區旅行證申請書1 份、委託書、結婚登記申
    請書、財團法人海峽交流基會證明、公證書、結婚證明書、
    大陸地區人民資料報表、申請案件主檔、大陸地區人民在臺
    灣地區居留申請書各1 份在卷可稽。被告之自白核與事實相
    符，本案事證明確，被告犯行，堪以認定，應予依法論科。
二、查被告如犯罪事實(一)部分之行使使公務員登載不實文書罪行
    為後，刑法部分條文業於95年7月1日修正施行，而修正後刑
    法第2條第1項規定：「行為後法律有變更者，適用行為時之
    法律。但行為後之法律有利於行為人者，適用最有利於行為
    人之法律。」係規範行為後法律變更所生新舊法律比較適用
    之準據法，於新法施行後，應適用修正後刑法第2條第1項之
    規定，為「從舊從輕」之比較，茲就本件新舊法比較結果說
    明如下：(一)被告如犯罪事實(一)部分行為後，刑法第56條關於
    連續犯之規定，業經修正刪除，此刪除雖非犯罪構成要件之
    變更，但顯已影響行為人刑罰之法律效果，自屬法律有變更
    ，依新法第2條第1項規定，比較新、舊法適用結果，數行為
    依新法規定原則上應予併罰，惟依舊法連續犯規定，得從一
    重處斷，是以仍應適用較有利於被告之行為時法律即舊法關
    於連續犯之規定。(二)刑法第214 條法定刑罰金部分，依修正
    後刑法第33條第5款之規定，最低額為新臺幣1千元，惟依被
    告行為時之修正前刑法第33條第5 款規定，罰金之最低額僅
    新臺幣3 元。比較修正前、後之刑罰法律，適用修正後之規
    定，對被告顯未有利。(三)刑法第41條第1 項前段關於易科罰
    金之規定，修正前該條第1項前段規定：「犯最重本刑為5年
    以下有期徒刑以下之刑之罪，而受6 個月以下有期徒刑或拘
    役之宣告，因身體、教育、職業、家庭之關係或其他正當事
    由，執行顯有困難者，得以1元以上3 元以下折算1日，易科
    罰金。」又被告行為時之易科罰金折算標準，依修正前罰金
    罰鍰提高標準條例第2條前段（已於95年5月17日刪除）規定
    ，就其原定數額提高為1百倍折算1日，則被告行為時之易科
    罰金折算標準，應以銀元3百元折算1日，經折算為新臺幣後
    ，應以新臺幣9百元折算為1日。惟修正後該條第1 項前段則
    規定：「犯最重本刑為5 年以下有期徒刑以下之刑之罪，而
    受6個月以下有期徒刑或拘役之宣告者，得以新臺幣1千元、
    2千元或3千元折算1 日，易科罰金。」經比較修正前後之易
    科罰金折算標準，以修正前之規定對被告較為有利。(四)被告
    行為時刑法第51條第5 款規定：「數罪併罰，分別宣告其罪
    之刑，依下列各款定其應執行者：五宣告多數有期徒刑者，
    於各刑中之最長期以上，各刑合併之刑期以下，定其刑期。
    但不得逾20年」。而修正後同條款則規定：「宣告多數有期
    徒刑者，於各刑中之最長期以上，各刑合併之刑期以下，定
    其刑期。但不得逾30年」。經比較結果，修正後有關有期徒
    刑合併定其應執行刑之上限提高至30年，自以修正前之規定
    有利被告。綜上所述，本院經綜合全部罪刑之結果，在適用
    「罪刑綜合比較原則」、「擇用整體性原則」而為比較後，
    本案就被告犯罪事實(一)部分之行使使公務員登載不實文書罪
    ，應適用被告行為時之刑法規定。
三、核被告所為，均係犯刑法第216條、第214條之行使使公務員
    登載不實之文書罪。又被告犯罪事實(一)部分2 次行使使公務
    員登載不實犯行，時間緊接，觸犯基本構成要件相同之罪名
    ，依其情節，顯係出於概括之犯意反覆為之，為連續犯，應
    依修正前刑法第56條之規定以一罪論，並加重其刑。犯罪事
    實(一)之連續行使使公務員登載不實文書犯行與犯罪事實(二)之
    行使使公務員登載不實文書犯行，則犯意各別，行為互殊，
    應分論併罰。爰審酌被告之犯罪動機、手段、被告之犯行足
    以影響政府機關對戶政管理及大陸地區人民入出境資料管理
    之正確性、對國家治安危害甚大，惟於犯罪後已坦承犯行，
    態度良好、兼衡其生活狀態、智識程度等一切情狀，分別量
    處如主文所示之刑，並分別依修正前後刑法第41條第1 項前
    段之規定，諭知易科罰金之折算標準。末查中華民國96年罪
    犯減刑條例業自96年7月16 日施行，被告所犯本件犯罪事實
    (一)連續行使使公務員登載不實之文書罪之時間係在96年4 月
    24日以前，符合減刑之條件，爰依上開條例第2條第1項第 3
    款之規定，就其宣告刑予以減刑2分之1，並諭知減得之刑之
    易科罰金折算標準，並與不得減刑之犯罪事實(二)部分，定其
    應執行刑，及諭知易科罰金之折算標準。又被告未曾受有期
    徒刑以上刑之宣告，有卷附臺灣高等法院被告前案紀錄表可
    按，本院認其經此偵、審程序之教訓，當知所警惕，而無再
    犯之虞，並認前開對其宣告之刑，以暫不執行為適當，爰併
    諭知緩刑4年，以啟自新。
四、依刑事訴訟法第299條第1項前段、第273條之1第1 項，刑法
    第2條第1項前段、第216條、第214條、第41條第1 項前段、
    第74條第1項第1款，修正前刑法第28條、第56條、第41條第
    1項前段、第51條第5款，95年5月17 日修正前之罰金罰鍰提
    高標準條例第2 條，現行法規所定貨幣單位折算新臺幣條例
    第2條，中華民國九十六年罪犯減刑條例第2條第1項第3款、
    第7條、第9條，刑法施行法第1條之1、第3條之1第3 項，判
    決如主文。
本案經檢察官孫源志到庭執行職務。
中    華    民    國    98    年     5    月    12    日
                  刑事第二庭    法  官  林恒祺
以上正本證明與原本無異。
如不服本判決應於收受送達後10日內向本院提出上訴書狀，並應
敘述具體理由。其未敘述上訴理由者，應於上訴期間屆滿後20日
內向本院補提理由書 (均須按他造當事人之人數附繕本) 「切勿
逕送上級法院」。
中    華    民    國    98    年    5     月    13    日
                               書記官
中華民國刑法第214條
明知為不實之事項，而使公務員登載於職務上所掌之公文書，足
以生損害於公眾或他人者，處3年以下有期徒刑、拘役或5百元以
下罰金。
中華民國刑法第216條
行使第 210 條至第 215 條之文書者，依偽造、變造文書或登載
不實事項或使登載不實事項之規定處斷。


司法院資訊處製作；財團法人民間司法改革基金會備份。
